【裁判字號】    90,訴,186
【裁判日期】    900731
【裁判案由】    行使偽造文書等
【裁判全文】
臺灣花蓮地方法院刑事判決                            九十年度訴字第一八六號
    公  訴  人  臺灣花蓮地方法院檢察署檢察官
    被      告  乙○○
右列被告因行使偽造文書等案件，經檢察官提起公訴（九十年度偵字第一七三七號）
，本院判決如左：
    主  文
乙○○行使偽造私文書，足以生損害於他人，處有期徒刑柒月。
卷附簽帳單第一聯壹張，簽帳單第二聯、第三聯上偽造之「吳一華」署押各壹枚，均
沒收。
    事  實
一、乙○○曾有詐欺犯罪前科，經法院判處罪刑，並宣告緩刑三年確定，猶不知警惕
    ，其於民國九十年六月十日晚間十一時五十分許，偕同甫結識之友人林宇城至花
    蓮縣花蓮市○○○路一三五號刷卡咖啡坊消費時，見隔桌客人甲○○疏於注意，
    認有機可乘，竟意圖為自己不法之所有，竊取甲○○放置於桌上之皮包一只（內
    有台北銀行信用卡一張、台北銀行支票一張）。得手後，旋返回其投宿之花蓮市
    ○○○路阡台賓館三○八室，將信用卡取出，並基於意圖為自己不法所有之犯意
    ，於翌（十一）日凌晨零時四十分許，獨自前往花蓮市○○○路三八號凱撒ＫＴ
    Ｖ店內，表示欲持上揭信用卡消費，致該特約商店，誤以為該持卡人即為甲○○
    本人，而允其消費。其後於結帳時，乙○○因一時慌張，竟偽造「吳一華」之署
    押，簽名於一式三聯之信用卡簽帳單上（第一聯持卡人存根，第二聯商店存根，
    第三聯係特約商店據以向收單銀行表示持卡人消費證明，再由收單銀行向台北銀
    行請款）偽造不實之簽帳單私文書後，持交該店之服務生黃偉東，而行使該偽造
    私文書之簽帳單，足以生損害於吳一華、台北銀行、凱撒ＫＴＶ店。嗣因黃偉東
    識破「吳一華」之簽名不符，報警處理，始未得逞。
二、案經林宇城告發及甲○○告訴由花蓮縣警察局花蓮分局報請台灣花蓮地方法院檢
    察署檢察官偵查起訴。
    理  由
一、右揭犯罪事實，業據被告乙○○坦承不諱，核與告訴人甲○○指訴及證人即刷卡
    咖啡坊店長黃筱惠、告發人林宇城、證人即凱撒ＫＴＶ店服務生黃偉東證述情節
    相符，此外，並有信用卡簽帳單一聯、搜索扣押證明筆錄、發還保管贓證物品保
    管領據各一紙在卷足憑，本件事證明確，被告犯行洵堪認定。
二、被告竊取甲○○財物之行為，係犯刑法第三百二十條第一項之竊盜罪。被告持甲
    ○○信用卡消費，並於凱撒ＫＴＶ店一式三聯（第一聯持卡人存根、第二聯商店
    存根、第三聯收單存根）之簽單上，偽簽吳一華署押，因該簽單係表示持卡人同
    意依信用卡使用約定，一經使用或訂購物品，均應按所示之全部金額付款予發卡
    銀行，特約商店得據此向收單銀行、發卡銀行表示持卡人消費證明之私文書，被
    告於此私文書上偽簽吳一華署押，表示吳一華消費之證明並持以行使，則係犯同
    法第二百十六條、第二百十條行使偽造私文書，足以生損害於他人罪；又不法持
    他人之信用卡前往特約商店簽帳消費時，不論所購買者為具體財物或無形之服務
    ，其主觀上均認為係以由發卡公司先行代為墊付價款之方式，作為其清償對於特
    約商店所欠帳款之手段，而不論行為人將來是否會向發卡公司償付帳款，各特約
    商店均能自發卡公司取得款項，是行為人於簽帳消費時主觀上當無詐取特約商店
    財物之犯意，而各該特約商店於接受行為人持卡消費時，僅係同意由發卡公司承
    擔行為人因消費而對該特約商店所負之價金債務而已，在整個交易過程中，各該
    特約商店均係為自己之利益而從事於交易活動，是無從使各該特約商店立於發卡
    公司之使用人或代理人之地位，而認為係發卡公司授權或指示各特約商店將財物
    或服務交付予被告，因而縱所交付者為財物，亦難認行為人係詐取發卡公司之使
    用人之財物。故核被告持甲○○信用卡至凱撒ＫＴＶ店消費，雖已著手於詐術之
    行為，惟因服務生及時發現有異，致未完全交易，被告即因未受有免支付該部分
    價款一萬元之利益而未遂，係犯同法第三百三十九條第三項、第二項、第一項之
    意圖為自己不法之利益，以詐術得財產上不法之利益未遂罪。被告於一式三聯簽
    帳單上，偽造吳一華之署押，為偽造私文書之部分行為，其偽造私文書後持以行
    使，偽造之低度行為，為行使之高度行為吸收，均不另論罪。被告所犯上開刑法
    第三百二十條第一項之竊盜罪、第二百十六條、第二百十條之行使偽造私文書、
    第三百三十九條第三項、第二項、第一項之詐欺得利未遂罪各罪間有方法結果之
    牽連關係，應依刑法第五十五條之規定，從重論以行使偽造私文書罪。爰審酌被
    告素行不佳，惟犯後坦承一切犯行，態度尚稱良好、詐得利益之多寡等一切情狀
    ，量處如主文所示之刑。
三、如卷附所示被告偽造之簽帳單第一聯持卡人存根聯一張，為被告所有，且係供其
    行使偽造私文書所用，雖未扣案，然並無證據證明已滅失，應依刑法第三十八條
    第一項第二款宣告沒收，另簽帳單第二聯商店存根聯，為商店所留存，而第三聯
    之收單存根聯，已業經被告提出交商店交發卡銀行請款，均已非被告所有，毋庸
    宣告沒收，惟其中偽造之「吳一華」署押各一枚，皆為被告所偽造，均應依刑法
    第二百十九條之規定，宣告沒收。
據上論斷，應依刑事訴訟法第二百九十九條第一項前段，刑法第二百十條、第二百十
六條、第二百十九條、第三百二十條第一項、第三百三十九條第三項、第二項、第一
項、第五十五條、第三十八條第一項第二款，罰金罰鍰提高標準條例第一項前段，判
決如主文。
本案經檢察官李子春到庭執行職務。
中      華      民      國    九十      年      七      月    三十一    日
                                    台灣花蓮地方法院刑事庭
                                        法  官  陳  世  博
右正本證明與原本無異。
如不服本判決，應於判決送達後十日內向本院提出上訴狀( 應附繕本 )，上訴於
臺灣高等法院花蓮分院。
                                        書記官  連  玫  馨
中      華      民      國    九十      年              月              日


司法院資訊處製作；財團法人民間司法改革基金會備份。
